【裁判字號】    98,交聲,207
【裁判日期】    981207
【裁判案由】    違反道路交通管理處罰條例聲明異議
【裁判全文】
臺灣雲林地方法院交通事件裁定         98年度交聲字第207號
移送機關即
原處分機關  交通部公路總局嘉義區監理所雲林監理站
異  議  人
即受處分人  甲○○
上列異議人因違反道路交通管理處罰條例案件，對於交通部公路
總局嘉義區監理所雲林監理站於民國98年11月20日所為之雲監裁
字第裁72-ZAQ087927號裁決書（舉發違反道路交通管理事件通知
單：內政部警政署國道公路警察局公警局交字第ZAQ087927 號）
，聲明異議，本院裁定如下：
    主  文
原處分撤銷。
    理  由
一、原處分意旨略以：異議人即受處分人甲○○於民國98年04月
    26日上午7 時43分許，駕駛車牌號碼2523-TQ 號自用小客車
    （下稱本案自小客車），行經泰山收費站北上第10車道，因
    汽車行駛於應繳費之公路不依規定繳費之違規行為，經交通
    部臺灣區○道○○○路局依交通部臺灣區○道○○○路電子
    收費申裝及欠費追繳作業注意事項規定，通知異議人補繳，
    但異議人仍未依期限內補繳，經原舉發機關臺灣區○道○○
    ○路局國道公路警察局第一警察隊泰山分隊（下稱原舉發單
    位），依道路交通管理處罰條例第27條第1 項規定逕行掣單
    舉發，而後異議人亦未能於期限內即98年08月12日前補繳，
    嗣原處分機關以違規事實明確，於98年10月19日依道路交通
    管理處罰條例第27條第1 項規定，裁處罰鍰新臺幣（下同）
    6,000元。
二、聲明異議意旨略以：異議人因誤入ETC 收費道，已於98年07
    月3 日繳付罰單600 元。另關於40元過路費的催繳通知，依
    東勢郵局表示：「有送達人不在，故貼招領單，因存放郵局
    3 個月未領回，依行政程序算是送達。」但本人的確沒有收
    到上述過路通行費之催繳通知，怎能算是送達？且本人收到
    上述600 元罰單即刻赴繳，豈有收到40元過路費卻不繳之理
    ？況且原處分機關之裁決書可以追到本人新地址，何以當初
    遠通電收股份有限公司（下稱遠通公司）和原舉發單位不即
    時查明，爰依法聲明異議。
三、按汽車行駛於應繳費之公路、橋樑、隧道或輪渡，不依規定
    繳費者，處汽車所有人或駕駛人新臺幣3,000 元以上6,000
    元以下罰鍰，並追繳欠費，道路交通管理處罰條例第27條第
    1 項定有明文。又交通部臺灣區○道○○○路局為辦理電子
    收費申裝及欠費追繳作業，依據「公路通行費徵收管理辦法
    」相關規定訂定「交通部臺灣區○道○○○路局電子收費申
    裝及欠費追繳作業注意事項」；用路人不依規定繳費者，營
    運單位應依用路人不同之欠費行為，依本局（指高速公路局
    ）查明之車籍資料，製發「補繳通行費及作業處理費通知單
    」，追繳通行費並加收作業處理費用；用路人應於通知單所
    列之繳費期限內完成補繳程序，逾期未繳者，依法舉發。「
    交通部臺灣區○道○○○路局電子收費申裝及欠費追繳作業
    注意事項」第1 條、第13條第2 項、第17條分別明文。然處
    理違反道路交通管理事件，有關文書送達之程序，準用行政
    程序法送達之規定，違反道路交通管理事件統一裁罰基準及
    處理細則第5 條定有明文。而行政程序法中對於文書送達，
    於應受送達人之住居所、事務所或營業所為之。但在行政機
    關辦公處所或他處會晤應受送達人時，得於會晤處所為之；
    於應送達處所不獲會晤應受送達人時，得將文書付與有辨別
    事理能力之同居人、受僱人或應送達處所之接收郵件人員；
    又送達不能依前2 條規定為之者，得將文書寄存送達地之地
    方自治或警察機關，並作送達通知書2 份，1 份黏貼於應受
    送達人住居所、事務所、營業所或其就業處所門首，另1 份
    交由鄰居轉交或置於該送達處所信箱或其他適當位置，以為
    送達。前項情形，由郵政機關為送達者，得將文書寄存於送
    達地之郵政機關。寄存機關自收受寄存文書之日起，應保存
    3 個月。行政程序法第72條第1 項、第73條第1 項、第74條
    規定甚明。
四、經查：
(一)、本件內政部警政署國道公路警察局公警局交字第ZAQ087927
    號「舉發違反道路交通管理事件通知單」之違規時間記載「
    98年06月11日」，違規事實攔卻記載「98年04月26日07時43
    分過違規地點」，兩者對異議人違規時間的記載不符，參酌
    違規事實欄中所載「繳費期限98年06月10日止未補繳」，可
    見異議人不可能在繳費期限後之98年06月11日為本件之違規
    行為，是「98年06月11日」之違規時間，應係誤載。此觀卷
    附交通部臺灣區○道○○○路局泰山收費站98年11月03日高
    泰業字第0980003422號函文，亦指稱異議人係「98年04月26
    日過本站ETC 車道」一事，更徵其然。原處分機關於98年11
    月20日重新掣開雲監裁字第裁72-ZAQ087927號裁決書更正其
    98年10月19日之裁決書，將違規日期由98年04月26日07時43
    分更正為98年06月11日07時43分，應有誤會，合先敘明。
(二)、異議人駕駛本案自小客車於上述時間，行經泰山收費站北上
    第10車道之電子收費車道，因未申裝戶行駛電子收費車道，
    經遠通公司以雙掛號寄送催繳通知單，送達異議人車籍地址
    雲林縣東勢鄉○○路36號，因不獲會晤應受送達人，亦無有
    辨別事理能力之同居人、受僱人或應送達處所之接收郵件人
    員，而由郵務機關於98年5 月22日將該通知單寄存於東勢厝
    郵局，嗣異議人未依期限補繳費用，原舉發單位依法逕行舉
    發，並寄送異議人於上開之車籍地址，仍未獲會晤異議人及
    其同居人、受僱人或應送達處所之接收郵件人員，而於同年
    月07月16日寄存於東勢厝郵局，異議人仍未於期限內即98年
    08月12日繳納，原處分機關遂於98年10月19日開立裁決書，
    郵寄異議人桃園縣中壢市○○里○○○路52號7 樓地址，並
    於同年月21日由該址公寓大廈管理員簽收等情，有高速公路
    局委託遠通電收公司辦理電子收費業務送達證書、內政部警
    政署國道公路警察局送達證書、交通部臺灣區○道○○○路
    局泰山收費站上開函文、原處分機關之違反道路交通管理事
    件裁決書各1 份附卷可稽。
(三)、惟經查詢異議人戶籍資料結果，異議人早於97年09月22日變
    更其戶籍地址至「桃園縣中壢市○○里○○○路52號7 樓」
    此有異議人個人基本資料查詢結果及送達證書各1 紙在卷可
    考。而本案裁決書亦寄送上開地址，已如前述，是異議人稱
    其於舉發通知單寄存送達當時，已遷移上址，應堪採信。雖
    受處分人雖未將車籍地址變更登記至前揭戶籍地址，惟一般
    車主並未住居於車籍地址，或於車籍地址工作，所在多有，
    異議人聲稱其未在車籍地址，未收受繳款通知及舉發違規通
    知單，難認虛妄。由該等通知單均係寄存送達，更可佐證其
    所言為真。再者，監理機關既得以郵寄裁決書至異議人戶籍
    地址，則遠通公司透過高速公路局查明異議人戶籍地址，當
    非難事。是本案通行費之繳款通知書及舉發違規通知單之應
    受送達處所，應係異議人之戶籍地址，而非其人所不在之車
    籍地址。是繳款通知單及舉發違規通知單均向異議人之車籍
    地址為寄存送達，均難認合法送達，自不生送達之效力，即
    不能以異議人逾期未繳納通行費而裁罰。
五、綜上所述，本件繳款通知單既未經合法送達，依前所述，異
    議人自無從於補繳期限前補繳通行費，則其是否有「不依規
    定繳費」之違規行為，即屬不確定狀態，舉發單位當不得以
    逾期不依規定繳費而為舉發。本案應由遠通公司另行定期向
    異議人戶籍地址送達繳費通知，於合法送達後，異議人逾期
    未繳者，始得舉發處罰。原處分機關誤以為本案已合法送達
    而對異議人為裁罰，即有未合，異議人認其未收受繳款通知
    、舉發違規通知單一事，為有理由，自應由本院裁定將原處
    分撤銷。
中    華    民    國    98    年    12    月    7     日
                     交通法庭   法  官  侯廷昌
以上正本證明與原本無異。
如不服本裁定，應於裁定送達後5 日內向本院提出抗告狀（須附
繕本。）
                                書記官  李達成
中    華    民    國    98    年    12    月    7     日


司法院資訊處製作；財團法人民間司法改革基金會備份。
